【裁判字號】    98,上易,2432
【裁判日期】    981014
【裁判案由】    竊盜
【裁判全文】
臺灣高等法院刑事判決                98年度上易字第2432號
上  訴  人  臺灣宜蘭地方法院檢察署檢察官
上  訴  人
即  被  告  乙○○
上列上訴人因被告竊盜案件，不服臺灣宜蘭地方法院98年度易字
第232號，中華民國98年7月30日第一審判決（起訴案號：臺灣宜
蘭地方法院檢察署97年度偵字第4066號、98年度偵緝字第47號、
98年度偵字第492號），提起上訴，本院判決如下：
    主  文
上訴駁回。
    理  由
一、依刑事訴訟法第350條、第361條、第362條、第367條規定，
    不服地方法院之第一審判決而上訴者，須提出上訴書狀，並
    應敘明具體理由，為上訴必備之程式；其所提出之書狀未敘
    述上訴理由，或僅曾以言詞陳述上訴理由者，均應於上訴期
    間屆滿後20日內補提理由書於第一審法院。第一審法院經形
    式審查，認逾期未補提上訴理由者，應定期間先命補正；逾
    期未補正者，為上訴不合法律上之程式，應以裁定駁回。倘
    已提出上訴理由，但所提非屬具體理由者，則由第二審法院
    以上訴不合法律上之程式，判決駁回。而所謂具體理由，必
    係依據卷內既有訴訟資料或提出新事證，指摘或表明第一審
    判決有何採證認事、用法或量刑等足以影響判決本旨之不當
    或違法，而構成應予撤銷之具體事由，始克當之（例如：依
    憑證據法則具體指出所採證據何以不具證據能力，或依憑卷
    證資料，明確指出所為證據證明力之判斷如何違背經驗、論
    理法則）；倘僅泛言原判決認定事實錯誤、違背法令、量刑
    失之過重或輕縱，而未依上揭意旨指出具體事由，或形式上
    雖已指出具體事由，然該事由縱使屬實，亦不足以認為原判
    決有何不當或違法者（例如：對不具有調查必要性之證據，
    法院未依聲請調查亦未說明理由，或援用證據不當，但除去
    該證據仍應為同一事實之認定），皆難謂係具體理由，俾與
    第二審上訴制度旨在請求第二審法院撤銷、變更第一審不當
    或違法之判決，以實現個案救濟之立法目的相契合，並節制
    濫行上訴（最高法院97年度台上字第892號判決參照）。又
    第二審法院認為上訴書狀未敘述理由，依刑事訴訟法第367
    條但書規定，始應定期間命其補正。如認上訴書狀已敘述理
    由，但其理由非屬具體，其所為上訴，即不符上訴之法定要
    件，自得逕行判決駁回，無定期命補正問題（最高法院97年
    度台上字第3599號判決參照）。
二、本件上訴人即被告乙○○及臺灣宜蘭地方法院檢察署檢察官
    均不服原判決關於乙○○部分，於法定期間內提起上訴（原
    審同案被告謝松春無罪部分，已因檢察官未上訴而確定），
    而形式上提出如下上訴理由：
  (一)上訴人即被告乙○○上訴理由謂：1.被告要求謝松春將十支
    鋼軌搬離，並無構成竊盜。2.原判決僅憑被告供述與證人證
    詞矛盾即將舉證不利歸被告，且無補強證據，有違無罪推定
    。3.原審未查明被告指示謝松春吊取鋼軌時，主觀上是否知
    悉此為他人所有，蓋鋼軌外觀上未標示何人所有，吊取時亦
    無人制止，被告主觀上無竊盜犯意云云。
  (二)檢察官上訴理由謂：依證人丁○○警詢、偵訊及原審中之證
    述、查扣之梅花扳手可以拆卸遭竊的3／4英吋之螺絲，且被
    告乙○○機車上沾有黃丹漆之梅花扳手，而此黃丹漆與台電
    高壓電塔上黃丹漆成份相同，又被告乙○○虛構板手係向戊○○所借，故應認被告乙○○有竊取台電高壓電塔構材。
三、本院查：
  (一)原審依證人謝松春於警詢、檢察官偵訊及原審審理時證述、
    目擊者李清華於警詢時供述及證人即銘有五金企業社老闆丙○○於警詢及原審審理時證述，認定被告乙○○係以新臺幣
    （下同）二千元之代價委託不知情之謝松春至宜蘭縣礁溪鄉
    ○○路134號旁空地，將甲○○所有置於上處之H型鋼軌十支
    吊起置於謝松春所駕駛之大貨車，而行竊得手，嗣與不知情
    之謝松春一同將上述行竊得手之鋼軌載往宜蘭縣冬山鄉銘有
    五金企業社卸下，並由不知情之謝松春將上述鋼軌以二萬五
    千元之代價售予銘有五金企業社老闆丙○○，再由謝松春將
    二萬五千元交予被告乙○○。另依證人己○○於原審審理時
    證述、證人謝松春於警詢、檢察官偵訊及原審審理時證述及
    證人丙○○於警詢及原審審理時證述，認被告乙○○辯稱「
    當初是己○○請我去礁溪鄉○○路整地，整地時，我在地上
    挖到H型鋼軌十支，我就請謝松春先把H型鋼軌載送到別的地
    方，等整地完成再將H型鋼軌載送回原地。之後，謝松春便
    駕駛395-RM號大貨車與我一起將H型鋼軌十支載送到冬山鄉
    銘有五金企業社，無償寄放予銘有五金企業社，銘有五金企
    業社並交給我二萬五千元的保證金，保證H型鋼軌不會不見
    了。」云云，不足採信。並以被告所為，係犯刑法第320條
    第1項竊盜罪，其利用不知情之謝松春犯罪，為間接正犯；
    又其於受有期徒刑執行完畢後5年內再故意犯有期徒刑以上
    之本罪，為累犯，應依刑法第47條第1項之規定，加重其刑
    。原審經審酌被告素行、智識、動機、目的、手段、為己私
    利竊取他人財物，法治觀念薄弱，嚴重侵害他人權益，惡性
    非輕，犯後否認犯行，難認有悔悟，財物價值及受損害程度
    等一切情狀，量處被告乙○○有期徒刑一年。至被告乙○○
    另被訴竊取臺灣電力股份有限公司（下稱臺電公司）鋼鐵構
    材一批部分，原審以證人即臺電公司台北供電區營運處基隆
    線務段宜蘭分隊頭城班領班丁○○於警詢、檢察官偵訊及原
    審審理時之證述，並不足認定行竊者即為被告乙○○。且以
    臺電公司使用於高壓電塔防銹用之黃丹漆或者灰色漆是否具
    有特殊之成份？是否於市面上無法買到？均有未明。此外，
    復無證據可證臺電公司使用於高壓電塔防銹用之黃丹漆及灰
    色漆具有特殊之成份，且於市面上無法買到之事實。是即難
    依證人丁○○證詞、內政部警政署刑事警察局97年10月17日
    刑鑑字第0970132113號鑑定書認被告乙○○扣案梅花扳手上
    之微量物質與臺電公司失竊構材之防銹漆相似及公訴人所舉
    之相片九張，即遽然推認扣案梅花扳手上之微量黃色及灰色
    之物質係自臺電公司深美-冬山鄉#87-#90號山區高壓電塔上
    螺帽等構材之防銹漆移轉而來，且認被告乙○○有持該梅花
    扳手拆卸竊取上開高壓電塔構材之犯行。並敘明雖被告乙○○所辯「扣案之梅花扳手係向戊○○借用的」云云，為證人
    戊○○所否認，亦不能因此即推認被告乙○○有持扣案梅花
    扳手拆卸竊取。另因警方並未於案發現場採得任何與被告乙○○有關之指紋或其他跡證，事後亦未自被告乙○○處起出
    任何高壓電塔構材之贓證物，認並無確實證據足以證明被告
    乙○○於案發時間曾出現於案發地點，或其曾持有台電公司
    失竊之高壓電塔構材，而就此部分，對被告乙○○為無罪之
    諭知。原審上述部分有罪、部分無罪之判斷，經核證據取捨
    及證明力判斷均無不合，從形式上觀察，其認事用法並無違
    誤之處。
  (二)被告乙○○上訴理由非具體理由部分：原判決業憑證人謝松
    春警詢、偵訊及原審中、目擊者李清華警詢中、證人丙○○
    警詢、原審中及證人己○○原審中等四人證述，認被告乙○○所辯不足採，且有利用不知情之謝松春竊盜鋼軌並利用謝
    松春販賣鋼軌得手二萬五千元之犯罪事實。惟上訴人乙○○
    僅空言指摘原審認定被告乙○○竊盜犯行並無補強證據，有
    違無罪推定云云，難謂已就上述於原審已具體呈現且經合法
    論斷之證據資料，為具體指摘，或已明確指出原判決憑藉上
    開證言認事用法有何違誤。又原判決於理由欄乙一已說明被
    告乙○○委請不知情謝松春將鋼軌十支運送至銘有五金企業
    社並販賣二萬五千元得手，被告上訴指摘原審認定其有竊盜
    犯意不備理由，即顯與上述原審依證據所為認定相反，況被
    告亦未具體指明原審為上述認定，有何違法或不當，僅泛稱
    判決未備理由云云，亦非具體合法之上訴理由。
  (三)檢察官上訴非有具體理由部分：原判決於理由欄貳三中詳細
    說明丁○○警詢、偵訊及原審中之證述並不足認定行竊者即
    為被告乙○○。內政部警政署刑事警察局97年10月17日刑鑑
    字第0970132113號鑑定書之鑑定意見僅係研判編號1即梅花
    扳手上之微量黃色及灰色物質，與編號2即螺帽上之灰色層
    加黃色層漆狀物相似，並非指二者係相同之物。臺電公司使
    用於高壓電塔防銹用之黃丹漆或者灰色漆是否具有特殊之成
    份？是否於市面上無法買到？均有未明。被告乙○○所辯扣
    案之梅花扳手係向戊○○借用的，雖為證人戊○○否認，亦
    不能因此推認被告乙○○有持扣案梅花扳手拆卸竊取本件高
    壓電塔構材之犯行各節。檢察官雖執經原審認定之相同證據
    而為上訴，惟並未具體指摘原判決認定被告乙○○無加重竊
    盜犯行之理由，有何違反經驗或論理法則之違法或不當，經
    核亦難認係合法上訴之具體理由。
  (四)綜上，上訴人等均未依據卷內既有訴訟資料，具體指出或表
    明原判決有何採證、認事、用法、量刑等足以影響判決本旨
    之不當或違法之理由，自形式上觀察，核非足以動搖原判決
    之具體理由，其上訴理由與刑事訴訟法第361條第2項所稱「
    具體理由」，尚非相當，被告及檢察官上訴均不合法律上之
    程式，並無須再行命其補正，應予駁回，且不經言詞辯論為
    之。
四、據上論斷，應依刑事訴訟法第367條前段、第372條，判決如
    主文。
中    華    民    國    98    年    10    月    14    日
                  刑事第九庭  審判長法  官  陳貽男
                                    法  官  周盈文
                                    法  官  詹駿鴻
以上正本證明與原本無異。
不得上訴。
                                    書記官  梁淑時
中    華    民    國    98    年    10    月    15    日


司法院資訊處製作；財團法人民間司法改革基金會備份。
